【裁判字號】    99,司財管,140
【裁判日期】    990929
【裁判案由】    選任遺產管理人
【裁判全文】
臺灣高雄地方法院民事裁定           99年度司財管字第140號
聲  請  人  華南商業銀行股份有限公司
法定代理人  甲○○
非訟代理人  丙○○
上聲請人對被繼承人乙○○聲請選任遺產管理人事件，本院裁定
如下：
    主  文
選任林柏瑞律師為被繼承人乙○○（男，民國五十六年二月十日
生，身分證統一編號：Ｚ000000000號，民國九十九年
三月十三日死亡）之遺產管理人。
程序費用新臺幣壹仟元由被繼承人乙○○之遺產負擔。
    理  由
一、本件聲請意旨略以：緣被繼承人乙○○（男，民國○○年○ 月
    ○○日生，身分證統一編號：Ｚ000000000號）於97年12月12日
    邀同案外人王淑芬為保證人分別向聲請人借款新臺幣（下同
    ）2,500,000 元及3,000,000 元，約定於118 年1 月9 日到
    期。詎被繼承人乙○○自99年2 月9 日起即未再依約還款，
    其全部債務視為全部到期，尚積欠聲請人本金共計5,235,23
    0 元及其利息、違約金未清償，又被繼承人乙○○於99年3
    月13日死亡，其繼承人均已拋棄繼承權，亦無親屬會議為其
    選任遺產管理人，為確保聲請人債權之行使，狀請鈞院依法
    選任本件遺產管理人等語。
二、按「繼承開始時，繼承人之有無不明者，由親屬會議於1 個
    月內選定遺產管理人，並將繼承開始及選定遺產管理人之事
    由，向法院報明。」、「無親屬會議或親屬會議未於前條所
    定期限內選定遺產管理人者，利害關係人或檢察官，得聲請
    法院選任遺產管理人，並由法院依前項規定為公示催告。」
    、又「先順序繼承人均拋棄其繼承權時，由次順序之繼承人
    繼承，其次順序之繼承人有無不明或第四順序之繼承人均拋
    棄其繼承權者，準用關於無人承認繼承之規定。」，民法第
    1177條、第1178條第2 項、第1176條第6項 分別定有明文。
三、經查：
  (一)聲請人主張之前揭事實，業據其提出一般房貸貸款契約、政
    策性房貸貸款契約、放款交易明細查詢申請單、戶籍資料、
    被繼承人之死亡除戶謄本、繼承系統表、本院家事庭99年6
    月4 日雄院高99司繼司優字第1150號函等件為證，並經本院
    依職權調取本院99年度司繼字第1150號拋棄繼承權卷宗核閱
    屬實，堪信為真實。
  (二)聲請人既對被繼承人有債權存在，為其債權人，自應屬利害
    關係人無訛。又被繼承人之繼承人均已依法拋棄繼承，復查
    無其他合法繼承人存在，揆諸前揭規定，自應準用關於無人
    承認繼承之規定，參以其親屬會議並未於死亡發生之日起1
    個月內為其選定遺產管理人並呈報本院，是聲請人以利害關
    係人之地位，向本院聲請選任遺產管理人，自屬有據。
  (三)本院審酌：被繼承人乙○○前揭現存繼承人既均已依法拋棄
    繼承，可知顯已不願再與被繼承人之遺產有何糾葛，本無義
    務就其遺產再為管理；況擔任遺產管理人，主要係彙整被繼
    承人之財產，踐行被繼承人債權、債務之確認，並作適法合
    理之分配，且於有繼承人承認繼承時或遺產分配後，尚有剩
    餘時，將遺產移交繼承人或國庫，此須熟悉相關法律程序進
    行遺產處分，經本院自高雄律師公會願意擔任法院遺產管理
    人名單中徵詢後，林柏瑞律師願意以其專業知識管理及處理
    被繼承人後續之遺產問題，有電話紀錄1 紙附卷可稽，爰選
    任林柏瑞律師為本件遺產管理人。另因本件被繼承人之全部
    繼承人均拋棄繼承，而「準用」無人承認繼承之規定，與繼
    承人有無不明之情形尚屬有間，是民法第1178條第2 項關於
    承認繼承之公示催告，即無準用之餘，附此敘明。
四、依非訟事件法第157 條、第24條第1 項，裁定如主文。
五、如對本裁定抗告，須於裁定送達後10日之不變期間內，向本
    院提出抗告狀，並繳納抗告費新臺幣1,000 元。
中    華    民    國    99    年     9    月    29    日
                  家事法庭  司法事務官  任士慧

司法院資訊處製作；財團法人民間司法改革基金會備份。
